臺灣高等法院刑事判決
108年度上訴字第4082號
上  訴  人  
即  被  告  郭玉玲  



上列上訴人即被告因違反毒品危害防制條例案件，不服臺灣新北
地方法院108年度審訴字第1129號，中華民國108年10月18日第一
審判決（起訴案號：臺灣新北地方檢察署108年度毒偵字第1571
號、108年度毒偵字第1908號），提起上訴，本院判決如下：
    主  文
上訴駁回。
    事  實
一、郭玉玲明知海洛因及甲基安非他命分別為毒品危害防制條例
    第2 條第2 項第1 款、第2款所定之第一級毒品及第二級毒
    品，不得施用，竟分別為下列犯行：
  ㈠基於施用第一級毒品海洛因之犯意，於民國107 年9 月27日1
    9時許，在新北市○○區○○路上某網咖店內，以將海洛因捲入
    香菸內，以火點燃吸食之方式，施用第一級毒品海洛因1 次
    ，且於前揭施用海洛因行為後未久，另基於施用第二級毒品
    甲基安非他命之犯意，在上開網咖店內，以將甲基安非他命
    置入玻璃球內，以火燒烤吸食煙霧之方式，施用第二級毒品
    甲基安非他命1 次。嗣於107 年9 月28日17時許，員警持臺
    灣新北地方檢察署檢察官核發之強制採驗尿液許可書至其新
    北市○○區○○路0 段000 巷00弄00號0 樓住處，通知其至新北
    市政府警察局蘆洲分局成州派出所經警採集其尿液送驗後，
    檢驗結果確呈嗎啡、可待因、安非他命及甲基安非他命陽性
    反應。
  ㈡基於施用第一級毒品海洛因之犯意，於107 年10月23日19時
    許（起訴書誤載為「24日19時許」，應予更正），在新北市
    ○○區○○路上某網咖店內，以將海洛因捲入香菸內，以火點燃
    吸食之方式，施用第一級毒品海洛因1 次，且於前揭施用海
    洛因行為後未久，另基於施用第二級毒品甲基安非他命之犯
    意，在上開網咖店內，以將甲基安非他命置入玻璃球內，以
    火燒烤吸食煙霧之方式，施用第二級毒品甲基安非他命1 次
    。嗣於107 年10月24日18時50分許，因其為毒品調驗人口，
    為警通知至新北市政府警察局蘆洲分局成州派出所經警採集
    其尿液送驗後，檢驗結果確呈嗎啡、可待因、安非他命及甲
    基安非他命陽性反應。
二、案經新北市政府警察局蘆洲分局報請臺灣新北地方檢察署檢
    察官偵查起訴。 
    理  由
一、本院以下所引被告以外之人於審判外所為之陳述，業經當事
    人同意作為證據，本院審酌該等供述證據作成時之情況，尚
    無違法取得證據及證明力明顯過低等瑕疵，且與本案待證事
    實間具有相當關聯，作為證據充足全案事實之認定，應屬適
    當，依刑事訴訟法第159條之 5第1項規定，得為證據。
二、上開犯罪事實，業經被告郭玉玲於偵查、原審及本院審理時
    坦承不諱，並有下列證據可資佐證：
  ㈠針對事實欄一、㈠部分：被告於107 年9 月28日18時10分許經
    警採集之尿液送台灣尖端先進生技醫藥股份有限公司囑託鑑
    定結果，確呈嗎啡、可待因及安非他命、甲基安非他命之陽
    性反應，且甲基安非他命之濃度反應皆遠高於安非他命一情
    ，有應受尿液採驗人尿液檢體採集送驗紀錄及台灣尖端先進
    生技醫藥股份有限公司於107 年10月12日出具之被告尿液檢
    體編號DZ00000000000之濫用藥物檢驗報告各1 紙附卷可稽
    （見108年度毒偵字第1571號卷第6-1頁、第7頁）。
  ㈡針對事實欄一、㈡部分：被告於107 年10月24日18時50分許經
    警採集之尿液送台灣尖端先進生技醫藥股份有限公司囑託鑑
    定結果，確呈嗎啡、可待因及安非他命、甲基安非他命之陽
    性反應，且甲基安非他命之濃度反應皆遠高於安非他命一情
    ，有應受尿液採驗人尿液檢體採集送驗紀錄及台灣尖端先進
    生技醫藥股份有限公司於107 年11月16日出具之被告尿液檢
    體編號DZ00000000000之濫用藥物檢驗報告各1 紙附卷可稽
    （見108年度毒偵字第1908號卷第5-1頁、第6頁）。
  ㈢綜上所述，足認被告前揭任意性自白與事實相符，本案事證
    業已明確；被告上開犯行，均堪認定，應依法論罪科刑。  
三、論罪：
  ㈠按海洛因及甲基安非他命分別為毒品危害防制條例第2條第2
    項第1款、第2款明定之第一級、第二級毒品。核被告所為，
    分別係犯毒品危害防制條例第10條第1項、第2項之施用第一
    級毒品罪、施用第二級毒品罪。被告各次持有第一級毒品海
    洛因及第二級毒品甲基安非他命後，進而施用，其持有之低
    度行為均應被其施用之高度行為所吸收，均不另論罪。其所
    犯上開4罪間，犯意各別、行為互殊，應予分論併罰。
  ㈡按刑法第47條第1 項規定：受徒刑之執行完畢，或一部之執
    行而赦免後，5 年以內故意再犯有期徒刑以上之罪者，為累
    犯，加重本刑至2分之1。主要著眼於犯罪行為人前既已受自
    由刑之執行，自當知所悔改，如執行完畢未久，又再故意犯
    罪，足見其對於刑罰反應力薄弱，故必須再延長其矯正期間
    ，藉此協助其重返社會，同時亦兼顧防衛的效果。惟對於刑
    法第47條第1 項規定，若不分情節，基於累犯者有其特別惡
    性及對刑罰反應力薄弱等立法理由，一律加重最低本刑，於
    不符合刑法第59條所定要件之情形下，致生行為人所受之刑
    罰超過其所應負擔罪責之個案，其人身自由因此遭受過苛之
    侵害部分，對人民受憲法第8 條保障之人身自由所為限制，
    不符憲法罪刑相當原則，牴觸憲法第23條比例原則，業經司
    法院釋字第775 號解釋在案。為避免發生上述罪刑不相當之
    情形，法院就該個案應依本解釋意旨，裁量是否加重最低本
    刑。至如何能避免發生「罪刑不相當」之情形，自應審酌犯
    罪行為人之前、後案之犯罪類型、行為態樣是否相同或類似
    ；前案執行完畢與後案發生之時間相距長短；前案是故意或
    過失所犯；前案執行是入監執行完畢，抑或易科罰金或易服
    社會勞動而視為執行完畢；前、後案對於他人生命、身體、
    財產等法益侵害情形如何等具體個案各種因素，再兼衡後案
    犯罪之動機、目的、計畫、犯罪行為人之年齡、性格、生長
    環境、學識、經歷、反省態度等情綜合判斷，以觀其有無特
    別惡性或對刑罰反應力薄弱而決定是否依累犯規定加重最低
    本刑（最高法院108年度台非字第176號判決參照）。查被告
    於觀察、勒戒執行完畢釋放後5 年內之103 年間，因施用、
    持有毒品案件，經原審以103 年度審訴字第539 號判決判處
    有期徒刑7 月、8 月，應執行有期徒刑1 年1 月確定；再於
    105 年間，因施用毒品案件，經原審以105 年度簡字第3223
    號判決判處有期徒刑5 月確定，併與上開應執行有期徒刑1 
    年1 月接續執行，於106 年7 月4 日縮刑期滿執行完畢，有
    本院被告前案紀錄表1 份可憑（見本院卷第31頁），其於有
    期徒刑執行完畢後，5 年內故意再犯本案有期徒刑以上之4
    罪，均為累犯，應依刑法第47條第1項規定，加重其刑。
四、原審以被告事證明確，適用毒品危害防制條例第10條第1 項
    、第2 項，刑法第11條前段、第47條第1 項、第41條第1 項
    前段、第51條第5 款之規定，並審酌被告前已因施用毒品經
    法院裁定觀察、勒戒及徒刑執行完畢之前科紀錄，竟無視國
    家對於杜絕毒品犯罪之禁令，仍再次施用足以導致精神障礙
    、性格異常，甚至造成生命危險之海洛因、甲基安非他命，
    應認其戒除毒癮之意志不堅，定力不足，惟念其於犯罪後坦
    承犯行，態度良好，及其施用毒品僅戕害己身健康，尚未對
    社會造成實質危害，暨其上開素行、高中肄業之智識程度、
    勉持之家庭經濟狀況，及需照顧年邁母親之生活狀況等一切
    情狀，就被告施用第二級毒品2罪部分，各量處有期徒刑3月
    ，如易科罰金，以新臺幣1仟元折算1日，施用第一級毒品2 
    罪部分，各量處被告有期徒刑7月。得易科罰金之有期徒刑
    部分，應執行有期徒刑4月，如易科罰金，以新臺幣1仟元折
    算1日；不得易科罰金之有期徒刑部分，應執行有期徒刑1年
    等節，核其認事用法俱無違誤，量刑尚屬允當。按戒癮治療
    計畫（即美沙酮替代療法），係法務部基於防制毒品危害之
    刑事政策與毒品危害防制條例第24條鑑於對於若干施用毒品
    者，若僅施以徒刑不足以斷絕毒癮之規範本旨，乃令檢察機
    關與行政院衛生福利部合作，由檢察官審酌個案情形，援引
    毒品危害防制條例第24條，改以緩起訴處分方式，轉介毒品
    施用者前往醫療院所治療，以社區醫療處遇替代監禁式治療
    ，使衷心戒毒之施用毒品者得以繼續正常家庭與社會生活，
    而本件業經檢察官提起公訴，與毒品危害防制條例第24條規
    定並不相符，是被告上訴意旨請求本院給予機會改以戒癮治
    療而欲取代刑之執行，依法並非有據，自無足採，即不得任
    意指為違法。是原審已就被告之量刑刑度等節詳為審酌如上
    ，其量刑既未逾越法定刑度，亦未濫用自由裁量之權限，自
    難認有何不當。被告上訴請求從輕量刑及改以戒癮治療，為
    無理由，應予駁回。
據上論斷，應依刑事訴訟法第368條，判決如主文。
本案經檢察官翁珮嫻到庭執行職務。 
中    華    民    國    109   年     2    月    27    日
                  刑事第二十五庭審判長法  官  宋松璟   
                                      法  官  文家倩   
                                      法  官  黃翰義
以上正本證明與原本無異。
施用第一級毒品部分如不服本判決，應於收受送達後20日內向本
院提出上訴書狀，其未敘述上訴之理由者並得於提起上訴後20日
內向本院補提理由書（均須按他造當事人之人數附繕本）「切勿
逕送上級法院」。
施用第二級毒品部分，不得上訴。
                                      書記官   賴尚君
中    華    民    國    109   年    2     月    27    日
附錄：本案論罪科刑法條全文                              
毒品危害防制條例第10條
施用第一級毒品者，處6 月以上5 年以下有期徒刑。
施用第二級毒品者，處3 年以下有期徒刑。